臺灣臺南地方法院刑事判決　　　　　　　　　　　　　九十一年度易字第二二七號
　　公　訴　人　臺灣台南地方法院檢察署檢察官
　　被　　　告　甲○○
　　　　　　　　丁○○
　　　　　　　　丙○○
　　　　　　　　乙○○
　　右　一　人
　　選任辯護人　李孟哲
　　　　　　　　郭淑慧
右列被告因傷害案件，經檢察官提起公訴（九十年度偵字第一三七六０號），本院判
決如左：
    主  文
甲○○、丁○○、丙○○共同傷害人之身體，甲○○處拘役伍拾日，丁○○、丙○○
各處拘役參拾日，如易科罰金，均以參佰元折算壹日。
乙○○無罪。
    事  實
一、甲○○與丙○○、丁○○係母子、女關係，平日與鄰居乙○○相處不睦。民國九
    十年十月二十九日二十二時三十分許，甲○○因不滿乙○○住家之冷氣機聲音太
    吵，乃至台南縣新市鄉○○街三十六巷十號之一乙○○家前抗議，乙○○出來後
    雙方發生口角，甲○○之子丙○○、及其女丁○○亦聞訊出來，丙○○即基於傷
    害人之犯意，先出手毆打乙○○，嗣後並與甲○○、丁○○共同基於傷害人之犯
    意，繼續共同毆打乙○○，致乙○○受有(一)左眼眶挫裂傷併縫合，(二)頭部外傷併
    腦震盪，(三)胸部挫傷之傷害。
二、案經乙○○訴由台南縣警察局善化分局報請台灣台南地方法院檢察署檢察官偵查
    起訴。
    理  由
壹、有罪部分：
一、右揭傷害事實，業據被告甲○○於本院審理時供認確有用鞋根毆打告訴人乙○○
    不諱，另訊之被告丙○○、丁○○均矢口否認共同毆打告訴人成傷。惟查：被告
    甲○○、丙○○、丁○○確有共同傷害乙○○之事實，業據告訴人乙○○於偵審
    中指訴甚詳，並經證人戊○○於偵查中及本院審理時證述明確，復有告訴人乙○○診斷證明書二紙附卷可稽，顯見告訴人乙○○之傷確係因被告等共同毆打所造
    成，被告丙○○、丁○○矢口否認乃係卸責之詞，自不足採信。本件事證已甚明
    確，被告等犯行已堪認定。
二、核被告甲○○、卓文樟、丁○○等傷害人之身體，所為均係犯刑法第二百七十七
    條第一項傷害罪。被告等就本件傷害罪之犯行，有犯意之聯絡及行為分擔，皆為
    共同正犯。爰審酌被告等犯罪之動機、目的、手段、所生危害、及被告丙○○、
    丁○○尚在就學中，暨犯罪後偵審中態度等一切情狀，分別量處如主文所示之刑
    ，並均諭知易科罰金折算標準，以資懲儆。
貳、無罪部分：
一、公訴意旨略以：甲○○與丙○○、丁○○係母子、女關係，平日與鄰居乙○○相
    處不睦。民國九十年十月二十九日二十二時三十分許，甲○○因不滿乙○○住家
    之冷氣機聲音太吵，乃至台南縣新市鄉○○街三十六巷十號之一乙○○家前抗議
    ，乙○○出來後雙方發生口角，一言不合，乙○○即出手毆打甲○○，致甲○○
    受有(一)胸部挫傷五×０‧五公分，(二)左第四手指挫傷０‧一×０‧一公分之傷害
    。因認被告乙○○涉有刑法第二百七十七條第一項傷害罪云云。
二、按犯罪事實應依證據認定之，無證據不得推定其犯罪事實；又不能證明被告犯罪
    者，即應諭知無罪之判決，刑事訴訟法第一百五十四條、第三百零一條第一項分
    別定有明文。就此，歷來最高法院於諸多判例中進一步加以闡釋，如廿九年上字
    第三一０五號判例稱：「刑事訴訟法上所謂認定犯罪事實之證據，係指足以認定
    被告確有犯罪行為之積極證據而言，該項證據自須適合於被告犯罪事實之認定，
    始得採為斷罪資料」；卅年上字第四八二號判例稱：「事實審法院對於證據之取
    捨，依法雖有自由判斷之權，然積極證據不足證明犯罪事實時，被告之抗辯或反
    證縱屬虛偽，仍不能以此資為積極證據應予採信之理由」；卅年上字第八一六號
    判例稱：「認定不利於被告之事實，須依積極證據，茍積極證據不足為不利於被
    告事實之認定時，即應為有利於被告之認定，更不必有何有利之證據」；四十年
    台上字第八六號判例稱：「事實之認定，應憑證據，如未能發現相當證據，或證
    據不足以證明，自不能以推測或擬制之方法，以為裁判基礎」；又按告訴人指訴
    之證據力，最高法院五十二年台上字第一三００號判例稱：「告訴人之告訴，係
    以使被告受刑事追訴為目的，是其陳述是否與事實相符，仍應調查其他證據以資
    審認」；同院卅二年上字第六五七號判例稱：「被害人所述被害情形如無瑕疵可
    指，而就其他方面調查又與事實相符，則其供述未始不足據為判決之基礎」；同
    院六十一年台上字第三０九九號判例稱：「被害人之陳述如無瑕疵，且就其他方
    面調查又與事實相符，固足採為科刑之基礎，倘其陳述尚有瑕疵，則在未究明前
    ，遽採為論罪科刑之根據，即難認為適法」。綜合上開規定暨判例意旨可知，告
    訴人之指訴必須在無瑕疵，且復有其他積極適合之證據可證明其指訴與事實相符
    時始得採取；倘無積極適合之證據可證明犯罪事實時，即使被告無法提出有利之
    證據，或被告之辯解為虛偽者，仍應認定被告並無告訴人所指訴之犯罪事實。
三、訊據被告乙○○，矢口否認於右揭時地，有傷害告訴人甲○○之犯行，辯稱：案
    發當時我與甲○○固有發生口角，但沒有出手毆打甲○○，當時我是被甲○○、
    與丙○○、丁○○母子、女共同毆打等語。證人戊○○於本院審理時證稱：上開
    時地，他們母子、女共同毆打乙○○，乙○○被毆打之後就昏倒了，沒有看到被
    告乙○○毆打告訴人甲○○等語。查被告乙○○身材高大，以當時被共同毆打受
    辱之後（見被告乙○○被共同毆打成傷之後血流滿臉彩色照片，告訴人甲○○自
    承用鞋根毆打乙○○頭臉部），如要傷害告訴人甲○○，出手必猛，則告訴人甲○○所受之傷，當非僅胸部挫傷五×０‧五公分，綜上情節以觀，告訴人甲○○
    之指訴尚有瑕疵，自難遽採為被告乙○○論罪科刑之根據，從而被告乙○○所辯
    沒有傷害告訴人甲○○之犯行，洵勘採信，爰依法諭知被告無罪。
據上論斷，應依刑事訴訟法第二百九十九條第一項前段，第三百零一條第一項、刑法
第二十八條、第二百七十七條第一項、第四十一條第一項前段，罰金罰鍰提高標準條
例第一條前段、第二條，判決如主文。
本案經檢察官曲鴻煜到庭執行職務。
中      華      民      國      九十一      年    三    月    二十九    日
                               臺灣臺南地方法院刑事第五庭
                                      法  官   陳  忠  鎣
右正本證明與原本無異
如不服本判決應於送達後十日內向本院提出上訴狀（應附繕本）
                                      書記官   吳  信  助
中      華      民      國      九十一      年    四    月      一      日
附錄本案論罪科刑法條全文：
刑法第二百七十七條第一項：傷害人之身體或健康者，處三年以下有期徒刑、拘役或
                          一千元以下罰金。
